臺灣高等法院高雄分院刑事裁定
111年度毒抗字第306號
抗  告  人  
即  被  告  莊萬來


上列抗告人因檢察官聲請強制戒治案件，不服臺灣屏東地方法院
中華民國111年8月19日裁定（111年度毒聲字第493號），提起抗
告，本院裁定如下：                  
    主  文
抗告駁回。
    理  由
一、本件原裁定的內容主要為：抗告人即被告莊萬來（下稱被告
    ）前因施用第二級毒品案件，經檢察官聲請觀察、勒戒，由
    原審法院以111年度毒聲字第196號裁定，令被告入勒戒處所
    觀察、勒戒，於觀察、勒戒期間，因被告經評估有繼續施用
    毒品傾向，故檢察官聲請裁定被告入戒治處所施以強制戒治
    ，原審認檢察官聲請於法有據，乃依毒品危害防制條例第20
    條第3項、第2項規定，裁定被告「令入戒治處所強制戒治，
    其期間為6 個月以上，至無繼續強制戒治之必要為止。但最
    長不得逾1年」。
二、本件抗告的內容主要為：被告於觀察、勒戒期間表現尚可，
    並深感悔過；而被告家中單親，母親已經年邁；又毒品危害
    防制條例修法的意旨，是要讓施用毒品者有改過自新的機會
    ，故請撤銷原審強制戒治之裁定。
三、施用毒品者，於裁定送觀察、勒戒後，依據勒戒處所之陳報
    ，認有繼續施用毒品之傾向者，檢察官應聲請法院裁定令入
    戒治處所強制戒治，其期間為6個月以上，至無繼續強制戒
    治之必要止，但最長不得逾1年，毒品危害防制條例第20條
    第2 項有明文規定。
四、經查：
　㈠本件被告因施用第二級毒品，前經原審法院裁定將其送觀察
    、勒戒後，經法務部○○○○○○○○附設勒戒處所評估認其有繼續
    施用毒品之傾向，此有該所有無繼續施用毒品傾向證明書及
    有無繼續施用毒品傾向評估標準表在卷可證。
　㈡依「有無繼續施用毒品傾向評估標準說明手冊」規定，其是
    以受觀察、勒戒人之「前科紀錄與行為表現」、「臨床評估
    」、「社會穩定度」等3個項目合併計算分數，每一項目均
    有靜態因子與動態因子，並以各該因子分數相加，據以評估
    受觀察、勒戒人有無繼續施用毒品之傾向。因此，受觀察、
    勒戒人有無繼續施用毒品傾向，乃是依據具體個案的多個面
    象綜合評估判定，具有其專業性及客觀性。又考量強制戒治
    之目的，是為了協助施用毒品者戒斷毒品之心癮及身癮所為
    的保安處分，而該評估標準乃是適用於每一位受觀察、勒戒
    處分之人，具一致性、普遍性、客觀性，如果其評估由形式
    上觀察，並無分數計算顯然錯誤、與卷證資料不相符合、擅
    斷或濫權等明顯不當之情事，法院自應予以尊重。
　㈢本件被告經法務部○○○○○○○○附設勒戒處所依前述評估方式進
    行評分結果，總分為62分（前科紀錄與行為表現：30分、臨
    床評估：27分、社會穩定度：5分），綜合判斷為：「有繼
    續施用毒品傾向」。而經本院檢視評估內容，其各項評分與
    得分計算結果，並無顯然影響評分的錯誤，亦無與卷證資料
    不符的情形，且未發現有何擅斷或濫權等明顯不當的狀況，
    則其判定被告有繼續施用毒品傾向，應屬有據，原審依據該
    判定結果而依法裁定被告強制戒治，並無違誤。
五、被告雖以前述理由而為抗告，然而：
　㈠受觀察、勒戒人有無繼續施用毒品傾向的判斷，既有前述具
    專業性及客觀性的評估標準作為依據，自無從僅因受觀察、
    勒戒人自認表現尚可、深感悔過，即變更其判斷結果。
　㈡毒品危害防制條例所規定的強制戒治處分，除了是幫助施用
    毒品者戒除毒癮的保安處分外，同時也具有社會保安功能，
    而被告個人及其家庭生活的正常、圓滿，與限制其人身自由
    的相關處分所欲達到的目的，原本就難以兩全，自然無法因
    為被告的個人因素，就可免予為相關處分。
　㈢109年7月15日生效施行之毒品危害防制條例，考量施用毒品
    者具有「病患性犯人」的特質，故以「治療」疾病為出發點
    ，為協助施用毒品者戒除毒癮復歸社會，對於經施以刑罰後
    仍再犯之施用毒品者，仍給予藉由機構內、外之治療以協助
    其戒除毒癮的機會。本件檢察官所聲請之強制戒治，其性質
    並非刑罰，而是機構內的戒癮治療方式，故令有繼續施用毒
    品傾向的被告接受強制戒治，而非逕予判處罪刑，與本次修
    法意旨並無違背，抗告意旨就此顯有誤會。
　㈣綜上，本件被告所為抗告並無理由，依法應予駁回。
六、依刑事訴訟法第412 條，裁定如主文。
中　　華　　民　　國　　111 　年　　9 　　月　　29　　日
                  刑事第四庭    審判長法  官  黃建榮
                                      法  官  李嘉興
                                      法  官  陳君杰
以上正本證明與原本無異。
不得再抗告。
中　　華　　民　　國　　111 　年　　9 　　月　　29　　日
　　　　　　　　　　　　　　　　　　　書記官  吳璧娟